【裁判字號】    97,消債更,66
【裁判日期】    970722
【裁判案由】    更生事件
【裁判全文】
臺灣臺南地方法院民事裁定            97年度消債更字第66號
聲  請  人  甲○○
即  債務人
上列當事人因消費者債務清理事件聲請更生，本院裁定如下：
    主  文
債務人甲○○自民國九十七年七月二十二日十七時起開始更生程
序。
    理  由
一、按債務人不能清償債務或有不能清償之虞，且無擔保或無優
    先權之債務總額未逾新臺幣（下同）1,200 萬元者，於法院
    裁定開始清算程序或宣告破產前，得向法院聲請更生。法院
    開始更生程序之裁定，應載明其年、月、日、時，並即時發
    生效力，消費者債務清理條例第3條、第42條第1項、第45條
    第1 項定有明文。又按債務人對於金融機構因消費借貸、自
    用住宅借款、信用卡或現金卡契約而負債務，在聲請更生或
    清算前，應提出債權人清冊，以書面向最大債權金融機構請
    求協商債務清償方案，並表明共同協商之意旨，而消費者債
    務清理條例施行前，債務人依金融主管機關協調成立之中華
    民國銀行公會會員辦理消費金融案件無擔保債務協商機制與
    金融機構成立協商者，不得聲請更生或清算，但因不可歸責
    於己之事由，致履行顯有重大困難者，不在此限，消費者債
    務清理條例第151條第1項、第5項定有明文。
二、本件聲請意旨略以：聲請人即債務人甲○○現任職南茂科技
    股份有限公司，每月薪資約35,000元，除此薪資收入外，僅
    有土地2筆及房屋1棟，然累計債務總金額已達1,160,037元
    ，前曾依照中華民國銀行公會會員辦理消費金融案件無擔保
    債務協商機制，與三信商業銀行成功分行等7家銀行成立協
    商，每月應還款金額為11,485元，惟債務人現每月須支付子
    女註冊費、保母費、房貸、膳食費、管理費、交通費及水電
    之費用至少28,000元，已達不能清償或有不能清償之虞，且
    有不可歸責於己致履行顯有重大困難之事由，符合消費者債
    務清理條例第3條、第151條第5項但書之規定，爰依上開規
    定，提出財產及收入狀況說明書、債權人清冊、債務人清冊
    ，聲請更生等語。
三、經查：
（一）債務人主張其現任職南茂科技股份有限公司，每月薪資約
      35,000元，除此薪資收入外，僅有土地2筆及房屋1棟，然
      負債總額為1,160,037元。又債務人曾於消費者債務清理
      條例施行前，與各債權銀行就無擔保債務成立協商，約定
      每月償還11,485元，共分96期等情之事實，業據其提出債
      務人清冊、債權人清冊、南茂科技股份有限公司薪資明細
      表、財產及收入狀況說明書、綜合所得稅查詢資料、戶籍
      謄本、土地及建物登記謄本、協議書、無擔保債務還款計
      劃等件為證，並經本院依職權調取債務人之郵政、勞、健
      保及集保資料、電子稅務閘門財產所得調件明細表、財政
      部臺灣省南區國稅局所得稅之申報資料等情，核屬相符，
      堪認債務人確已達不能清償債務或有不能清償之虞之程度
      。又依債務人所提債權人清冊向各別債權人函詢，聲請人
      無擔保或無優先權之債務總額亦確實未逾1,200萬元等情
      ，亦有各債權人債權陳報狀可憑。另聲請人前未曾經法院
      宣告清算程序或宣告破產，亦未曾依消費者債務清理條例
      或破產法之規定而受刑之宣告等情，亦有本院民事紀錄科
      查詢表、臺灣高等法院被告前案紀錄表在卷可憑。
（二）又本件債務人雖曾於消費者債務清理條例施行前，與各債
      權銀行就無擔保債務以上述條件成立協商，然債務人現任
      職於南茂科技股份有限公司，每月薪資約35,000元等情，
      業據提出該公司薪資明細表為憑，扣除其每月應償還協商
      金額11,485元，僅餘23,515元，衡量債務人之目前收入狀
      況及債務人已離婚，尚有3名子女（分別91年11月1日生、
      93年3月15日生、96年1月23日生）待扶養，亦有其提出之
      戶籍謄本及本院97年6 月23日調查筆錄在卷可稽，確實已
      難維持其每月基本生活支出至少約28,000元。又債務人原
      就其薪資加計夜班津貼，雖勉可支付協商債務，惟債務人
      於96年元月間生育子女後，仍持續夜間工作，體力不堪負
      荷，遭雇主作業主管逕將其轉調日間工作，而減少夜班津
      貼收入，致無法履行協商債務之給付，此亦有債務人所屬
      公司主管附署之文件在卷可參，則債務人主張其係因不可
      歸責於己之事由，致履行上開協議顯有重大困難，應可採
      信。
四、綜上所述，債務人僅係一般消費者，並未從事營業，其已達
    不能清償債務或有不能清償之虞之程度，其中無擔保或無優
    先權之債務，在1200萬元以下，之前雖與各債權銀行達成協
    議，但因不可歸責於己之事由，致履行上開協議顯有重大困
    難，且未經法院裁定開始清算程序或宣告破產，又查無消費
    者債務清理條例第6條第3項、第8 條或第46條各款所定駁回
    更生聲請之事由存在，則債務人聲請更生，應屬有據，爰裁
    定如主文。
中    華    民    國    97    年    7     月    22    日
                  民事第一庭    法  官   田幸艷
以上正本證明與原本無異。
不得抗告。
中    華    民    國    97    年    7     月    22    日
                                書記官   劉紀君


司法院資訊處製作；財團法人民間司法改革基金會備份。
